【裁判字號】    99,上訴,717
【裁判日期】    990630
【裁判案由】    業務過失致死
【裁判全文】
臺灣高等法院高雄分院刑事判決         99年度上訴字第717號
上  訴  人  臺灣屏東地方法院檢察署檢察官
被      告  甲○○
上列上訴人因被告業務過失致死案件，不服臺灣屏東地方法院98
年度訴字第1127號中華民國99年1 月19日第一審判決（起訴案號
：臺灣屏東地方法院檢察署98年度偵緝字第323 號），提起上訴
，本院判決如下：
     主  文
上訴駁回。
     事  實
一、甲○○平日從事屋頂浪版翻修及抓漏工程，為從事業務之人
    。民國97年10月7 日，甲○○僱用戴明現等人在屏東縣新園
    鄉○○村○○路400 號國統國際股份有限公司從事屋頂浪板
    上膠漆作業，甲○○本應注意雇主應有符合標準之必要安全
    衛生設備，以防止有墜落之虞之作業場所引起之危害，又雇
    主對勞工於玻璃纖維材料構築之屋頂從事作業時，為防止勞
    工踏穿墜落，應於屋架上設置適當強度，且寬度在30公分以
    上之踏板或裝設安全護網，且雇主對於在高度2 公尺以上之
    高處作業，勞工有墜落之虞者，應使勞工確實使用安全帶、
    安全帽及其他必要之防護具，或採安全網等措施，當時復無
    不能注意之情事，竟疏未設置符合標準之必要安全衛生設備
    ，即任由戴明現於9 公尺高之屋頂浪板從事上膠漆作業。嗣
    於同日（97年10月7 日）下午3 時20分許，戴明現因不慎踩
    破玻璃纖維浪板而跌落地面，造成多處外傷及頭、胸部氣血
    胸等傷害，經送醫急救，仍延至同日下午4 時28分許，因出
    血性休克不治死亡。
二、案經臺灣屏東地方法院檢察署檢察官相驗後主動簽分偵查起
    訴。
     理  由
一、上開事實，業據證人即現場工人蘇春德於偵查中結證稱明確
    （見相驗卷1 第27頁），並有安泰醫療社團法人安泰醫院診
    斷證明書、現場照片、臺灣高雄地方法院檢察署相驗屍體證
    明書、臺灣高雄地方法院檢察署檢驗報告書在卷可稽（見相
    驗卷1 第16、22－25、29－44頁）；又被告亦坦承上情在卷
    ，核與上開證據相符，被告之自白即堪信為真正。按雇主對
    防止有墜落、崩塌等之虞之作業場所引起之危害應有符合標
    準之必要安全衛生設備，勞工安全衛生法第5 條第1 項第5
    款定有明文；又勞工安全衛生設施規則第227 條及第281 條
    第1 項亦分別規定，雇主對勞工於石綿板、鐵皮板、瓦、木
    板、茅草、塑膠等材料構築之屋頂從事作業時，為防止勞工
    踏穿墜落，應於屋架上設置適當強度，且寬度在30公分以上
    之踏板或裝設安全護網；雇主對於在高度2 公尺以上之高處
    作業，勞工有墜落之虞者，應使勞工確實使用安全帶、安全
    帽及其他必要之防護具，但經雇主採安全網等措施者，不在
    此限。被告雇用戴明現於9 公尺高之屋頂浪板從事上膠漆作
    業，本應注意依上開規定提供符合標準之必要安全設備，復
    無不能注意之情形，竟疏未依規定提供符合標準之必要安全
    設備，致戴明現踩破玻璃纖維浪板而自9 公尺高之屋頂跌落
    地面，經送醫不治死亡，被告有過失責任，且被告之過失責
    任與戴明現之死亡間有因果關係，均甚為明確。綜上所述，
    被告業務過失致人於死，事證明確，犯行堪以認定。
二、核被告所為，係犯刑法第276 條第2 項之業務過失致人於死
    罪及勞工安全衛生法第31條第1 項之罪。又被告因一個過失
    行為同時觸犯上開2 罪名，為想像競合犯，應從一重之業務
    過失致人於死罪處斷。
三、原審認被告罪證明確，因而適用勞工安全衛生法第31條、第
    5 條第1 項、刑法第11條前段、第276 條第2 項、第55條規
    定，並審酌被告前無犯罪前科，素行良好，有臺灣高等法院
    被告前案紀錄表在卷可憑，因疏未注意遵守勞工安全衛生法
    之相關規定及善盡保護勞工之義務，致生勞工死亡之結果，
    造成之損害實屬非輕，且尚未與被害人之家屬達成和解，惟
    念及被告事後坦承犯行等一切情狀，量處有期徒刑5 月，並
    諭知如易科罰金以新臺幣1 千元折算1 日。其認事用法，核
    無不合，量刑亦屬允當。檢察官上訴意旨指摘原判決量刑過
    輕，為無理由，應予駁回。
據上論斷，應依刑事訴訟法第368條，判決如主文。
本案經檢察官李門騫到庭執行職務。
中    華    民    國    99    年    6     月    30    日
                  刑事第八庭    審判長法  官  洪兆隆
                                      法  官  張盛喜
                                      法  官  郭玫利
以上正本證明與原本無異。
如不服本判決應於收受本判決後10日內向本院提出上訴書狀，其
未敘述上訴理由者，並得於提起上訴後10日內向本院補提理由書
狀（均須按他造當事人之人數附繕本）「切勿逕送上級法院」。
中    華    民    國    99    年    6     月    30    日
                                      書記官  梁美姿
附錄本判決論罪科刑法條
勞工安全衛生法第31條第1項：
違反第5 條第1 項或第8 條第1 項之規定，致發生第28條第2 項
第1 款之職業災害者，處3 年以下有期徒刑、拘役或科或併科新
臺幣15萬元以下罰金。
刑法第276 條第2項：
從事業務之人，因業務上之過失犯前項之罪者，處5 年以下有期
徒刑或拘役，得併科3000元以下罰金。

司法院資訊處製作；財團法人民間司法改革基金會備份。
